臺灣雲林地方法院民事判決
110年度六簡字第48號
原      告  聯邦商業銀行股份有限公司


法定代理人  李憲章  

訴訟代理人  吳棋笙  
被      告  徐士傑（即徐國書之繼承人）


            徐士昕（即徐國書之繼承人）


上列當事人間清償債務事件，於中華民國110年3月25日言詞辯論
終結，本院判決如下：
    主  文
被告徐士傑、徐士昕應於繼承被繼承人徐國書之遺產範圍內，向
原告連帶給付新台幣146,224元，及其中新台幣128,691元，自民
國95年4月23日起至104年8月31日止，按年息百分之19.71計算之
利息，暨自104年9月1日起至清償日止，按年息百分之15計算之
利息。
訴訟費用新台幣1,550元由被告徐士傑、徐士昕於繼承被繼承人
徐國書之遺產範圍內連帶負擔。
    事 實 及 理 由
一、原告起訴主張：
  ㈠被告等之被繼承人徐國書前向原告請領現金卡使用，依信用
    卡約定條款得持卡得於財團法人聯合信用卡處理中心等之特
    約商店記帳消費，惟應於次月繳款截止日前清償消費款，逾
    期依【信用卡約定條款第15條第3項與第4項給付利息與違約
    金】。
  ㈡債務人徐國書自使用信用卡起至95年4月22日止持卡期間，累
    計尚欠本金128,691元、利息10,033元、違約金7,500元，合
    計146,224元。惟債務人徐國書自94年12月7日僅繳款500元
    後，即未再依約繳款，該款項履經催討，債務人均置之不理
    ，故上開債務視為全部到期。
  ㈢債務人徐國書已於108年2月25日死亡，被告等係徐國書之繼
    承人，且原告向鈞院查詢得知，被告等已為限定繼承。 
  ㈣按民法第1147條規定，【繼承因被繼承人死亡而開始】；同
    法第1148條規定【繼承人自繼承開始…承受被繼承人財產上
    之一切權利、義務】，而同法第1153條第1項亦規定【繼承
    人對於被繼承人之債務，以因繼承所得遺產，負連帶責任】
    。而被告等為限定繼承，自應於繼承被繼承人徐國書之遺產
    範圍內，向原告連帶給付徐國書積欠之信用卡消費款本金（
    利息、違約金與相關費用）。
  ㈤聲明：如主文所示。
二、被告抗辯意旨：
  ㈠被告等業已辦理限定繼承：
　  按「繼承人於知悉其得繼承之時起三個月內開具遺產清冊陳
    報法院。」民法第1156條第1項定有明文。被告等業於民國1
    08年6月17日陳報被繼承人之遺產清冊予鈞院裁定，並於108
    年7月1日裁定確定，有鈞院108年7月15日108年司繼字第264
    號民事裁定確定證明書可稽。
　㈡被繼承人並無仼何之遺產：
　　依據財政部中區國稅局有關被繼承人之107年綜合所得稅各
    類所得資料清單及遺產稅財產參考清單所示，被繼承人徐國
    書顯無仼何遺產可供被告等繼承。
  ㈢民法第1153條第1項定有明文：【繼承人對於被繼承人之債務
    ，以因繼承所得遺產，負連帶責任】。綜上所述，被繼承人
    徐國書既無任何遺產可供被告等繼承，被告等當無須為被繼
    承人徐國書之債務負連帶責任。復依民法第1162條規定，【
    被繼承人被繼承人之債權人，不於第1157條所定之一定期限
    內報明其債權，而又為繼承人所不知者，僅得就賸餘遺產，
    行使其權利。】本案原告並未於被告辦理限定繼承之公示催
    告期間內陳報債權，被告亦完全不知被繼承人有任何債務，
    加上被繼承人既無任何遺產，自無任何剩餘財產可供繼承，
    原告之請求並無理由。
  ㈣聲明：原告之訴駁回；訴訟費用由原告負擔；如受不利之判
    決，願供擔保，誰准宣告免為假執行。。
四、得心證之理由：
  ㈠原告主張之事實，業據提出信用卡申請書、約定條款、信用
    卡歷史帳單查詢、除戶戶籍謄本、繼承人戶籍謄本、繼承系
    統表、本院家事庭108年度司繼字第264號陳報遺產清冊公示
    催告等為證，堪信為真實。
  ㈡被告雖以上詞為辯，並提出遺產稅財產參考清單、本院確定
    證明書為證，惟民法第1153條第1項規定：繼承人對於被繼
    承人之債務，以因繼承所得遺產為限，負連帶責任。被告等
    既於法定期限內陳報遺產清冊，則依上開法條規定意旨，被
    告等仍應於繼承所得遺產範圍內，負連帶責任，而無須就繼
    承人自己之固有財產負連帶清償責任，是被告主張完全無須
    就被繼承人徐國書之債務負連帶責任，應有誤解。至於被告
    爰引民法第1162條之規定，主張原告未於期限內報明其債權
    ，而又為繼承人所不知，則依該法條之規定，僅得就賸餘遺
    產，行使其權利等語。但依該規定，未於公告期間內陳報債
    權，僅生不得與其餘已陳報債權之債權人按其債權比例受償
    之利益，僅得就賸餘遺產受償之不利益，非謂其請求權即屬
    消滅。被告抗辯無須就繼承所得之遺產範圍內負連帶清償責
    任，要屬無據。
  ㈢從而，原告本於信用卡契約、繼承之法律關係，請求被告等
    於繼承被繼承人之遺產範圍內向原告連帶給如主文所示之本
    金、利息，即屬有理由，應予准許。
  ㈣被告全部敗訴，全部之訴訟費用1,550元，應由被告等繼承被
    繼承人徐國書之遺產範圍內負連帶責任。又本件為民事訴訟
    法第427條第1項之簡易訴訟，法院所為被告敗訴之判決，爰
    依職權宣告假執行。被告陳明願供擔保，請求宣告免於假執
    行，亦屬有理由，爰命供擔保金額如主文所示。　　
四、訴訟費用法條：民事訴訟法第85條第2項。 
中　　華　　民　　國　　110 　年　　4 　　月　　13　　日
                       斗六簡易庭
                                  法  官　陳定國　
以上正本證明與原本無異。
如不服本判決，應於送達後20日內，向本院斗六簡易庭提出上訴
狀並表明上訴理由，如於本判決宣示後送達前提起上訴者，應於
判決送達後20日內補提上訴理由書（須按他造人數附繕本）。
中　　華　　民　　國　　110 　年　　4 　　月　　13　　日
                                 書記官  黃鷹平